【裁判字號】    92,聲,888
【裁判日期】    921119
【裁判案由】    返還擔保金
【裁判全文】
臺灣桃園地方法院民事裁定  九十二年度聲字第八八八號
    聲  請  人  甲○○
    送達代收人  丙○○
    相  對  人  桃德工業有限公司
    兼右 一 人
    法定代理人  乙○○        .
右當事人間聲請返還擔保金事件，本院裁定如左：
    主      文
聲請駁回。
聲請程序費用由聲請人負擔。
    理      由
一、本件聲請意旨略以：聲請人與相對人間前因侵權行為損害賠償事件，聲請人前遵
    鈞院九十一年度全七字第六九八三號民事假扣押裁定，曾提供華南商業銀行可轉
    讓定期存單面額共計新台幣（下同）拾萬元（面額壹拾萬元張，存單號碼Ｈ
    Ｎ三二八一五、ＨＮ三二八一六、ＨＮ三二八一七）為擔保物，擔保對相對人之
    財產為假扣押所造成之損害，並以鈞院九十一年度存字第三二四一號提存事件提
    存後，聲請本院以九十一年度執全字第三二四五號假扣押執行相對人所有財產在
    案。茲因該假扣押執行事件業經聲請人聲請撤回執行，並經相對人聲請撤銷該假
    扣押裁定確定，而聲請人亦已以台北南海郵局第九八七號存證信函定二十日以上
    期間催告受擔保利益人即相對人行使權利，該函並已於民國九十二年七月二十八
    日為相對人合法收受，然迄今均未見相對人有任何訴訟之主張，是聲請人爰依民
    法第一百零四條之規定，聲請取回因假扣押而提供之擔保物等語。並提出本院假
    扣押裁定、民事執行處函、撤銷假扣押裁定、囑託塗銷查封登記函、存證信函暨
    雙掛號回執各一份為證。
二、按聲請返還擔保金，依民事訴訟法第一百零六條準用同法第一百零四條之規定，
    須符合：(1)應供擔保之原因消滅者；或(2)供擔保人證明受擔保利益人同意返還者
    ；或(3)訴訟終結後，供擔保人證明已定二十日以上之期間，催告受擔保利益人行
    使權利而未行使，或法院依供擔保人之聲請，通知受擔保利益人於一定期間內行
    使權利並向法院為行使權利之證明而未證明者之要件，法院始得裁定返還擔保金
    。至民事訴訟法第一百零四條第一項第三款所謂「訴訟終結」，在因假扣押或假
    處分所供擔保之情形，因該擔保係為保障受擔保利益人因不當假扣押或假處分所
    受損害而設，倘執行法院已依假扣押或假處分裁定實施假扣押或假處分之執行，
    則在供擔保人撤回假扣押或假處分之執行前，受擔保利益人所受損害仍可能繼續
    發生，損害額既未確定，自無強令其行使權利之理。故而在假扣押或假處分所供
    之擔保，供擔保人依民事訴訟法第一百零六條準用同法第一百零四條第一項第三
    款之規定，聲請以裁定命返還其擔保金之場合，必供擔保人已撤回假扣押或假處
    分之執行者，始得謂與民事訴訟法第一百零四條第一項第三款所定之「訴訟終結
    」相當，而得依該條款行使定期催告之權利（最高法院八十六年度台抗字第五三
    號裁判意旨參照）。且依上開規定聲請返還擔保金時，因係以供擔保人於訴訟終
    結後，已定二十日以上之期間，催告受擔保利益人行使權利，以及受擔保利益人
    受催告後，未於催告所定期間內行使權利為要件，則催告必須在訴訟終結之後，
    否則不生催告之效力，不能謂訴訟終結前所為之催告，亦屬合法（最高法院八十
    七年度台抗字第四五四號裁判意旨供參）。
三、經查，本件聲請人主張因與相對人間損害賠償事件，曾聲請本院准予假扣押裁定
    ，且已提供華南商業銀行可轉讓定期存單面額共計拾萬元為擔保，經本院以九
    十一年度執全字第三二四五號實施假扣押查封相對人財產在案。嗣該假扣押裁定
    經相對人聲請本院撤銷確定，且聲請人已撤回上開假扣押執行程序，並定期催告
    相對人行使權利等情，固經聲請人提出本院假扣押裁定、民事執行處函、撤銷假
    扣押裁定、囑託塗銷查封登記函、存證信函暨雙掛號回執各一份為證，並經本院
    調閱本院九十一年度全七字第六九八三號假扣押卷宗、九十一年度存字第三二四
    一號提存卷宗、九十一年度執全字第三二四五假扣押執行卷宗、九十二年度全聲
    字第一七０號撤銷假扣押卷宗查明屬實，堪以採信。惟因聲請人就上開假扣押執
    行，係於九十二年八月八日始具狀予以撤回，有聲請人聲請狀一份附於本院九十
    一年度執全字第三二四五號卷可參，而聲請人之催告相對人行使權利則係於九十
    一年七月二十五日即已寄發存證信函定二十日以上之行使權利期間，並由相對人
    於九十一年七月二十八日收受，顯然該催告係於訴訟終結前所為之催告，依上說
    明，自難認屬合法，應不生催告之效力。從而，本件聲請人之聲請顯與上開返還
    擔保金之要件即「訴訟終結後定二十日以上期間催告相對人行使權利而未行使」
    之要件不符，是其聲請返還擔保金，於法尚非有據，應予駁回。
四、依民事訴訟法第九十五條、第七十八條，裁定如主文。
中      華      民      國    九十二    年     十一     月     十九     日
                                      台灣桃園地方法院民事第一庭
~B法      官  黃若美
右正本證明與原本無異
如不服本裁定應於送達後十日內向本院提出抗告狀，並應繳納抗告裁判費新台幣一千
元。
中      華      民      國    九十二    年     十一     月     十九     日
~B法院書記官  劉德壽


司法院資訊處製作；財團法人民間司法改革基金會備份。
